【裁判字號】    92,易,296
【裁判日期】    920522
【裁判案由】    侵占
【裁判全文】
臺灣屏東地方法院刑事判決                          九十二年度易字第二九六號
    公  訴  人  臺灣屏東地方法院檢察署檢察官
    被      告  乙○○
右列被告因侵占案件，經檢察官聲請簡易判決處刑（九十年度偵字第六三五六號），
本院屏東簡易庭認不宜以簡易判決處刑，移送刑事庭依通常程序審理，判決如左：
    主  文
乙○○無罪。
    理  由
一、本件聲請簡易判決處刑意旨略以：被告乙○○在屏東縣屏東市瑞光里香揚巷一之
    四十五號住處開設「億成機車行」，從事機車買賣、修護業務，並代甲○○○有
    限公司出售比雅久牌機車，竟基於意圖為自己不法所有之概括犯意，連續於民國
    九十一年六月一日及六月十一日，利用代甲○○○有限公司出售機車、收取車款
    之機會，將所賣二車金額共新台幣九萬零三百元予以侵吞入己，另簽發付款日為
    同年七月一日、七月十一日之同額本票二紙，交付該公司以為車款，惟到期未兌
    現，案經甲○○○有限公司代表人陳進財告訴偵辦，因認被告涉有業務侵占罪嫌
    。
二、公訴人認被告侵占，無非以告訴人甲○○○有限公司之指訴及被告簽發之本票為
    其論據；然查：
１、訊之被告乙○○否認有侵占犯行，辯稱：我幫他們賣了多台機車，均有繳清車款
    ，因經濟發生因難才積欠二台車款未繳，並未侵占等語。
２、按犯罪事實應依證據認定之，無證據不得推定其犯罪事實，刑事訴訟法第一百五
    十四條定有明文。且刑法上之侵占罪，係以自己持有他人之物為其行為客體，不
    特定物依契約或其他法律行為內容，原物之所有權已移轉持有人者，持有人持有
    該物乃本於行使所有權之作用，並非為他人保管原物，嗣後雖未履行返還種類品
    質數量相同物品之義務，亦僅屬民事上責任問題，尚非可以侵占罪論處（陳樸生
    著實用刑法第七六三頁、趙琛著刑法分則實用下冊第八六八頁參考）。
３、本件被告雖積欠告訴人代銷二部機車之車款未付，然被告為告訴人之分銷商，自
    八十七年間即開始銷售告訴人之機車，兩方交易方式是以：被告每賣出一部機車
    ，即從當天起算，簽發一個月之支票交付告訴人；先前被告所簽發之支票均有兌
    現，嗣後因銀行表示被告信用有問題，故告訴人要求被告將本件二部機車車款以
    同樣條件簽發本票給付，惟屆期未兌現等情，已據告訴人代理人丙○○供明屬實
    （本院卷第十四頁），核與被告所供兩方之交易方式等情節相符。
４、依前項約定之法律關係以觀，被告代告訴人銷售機車之後，係以「對告訴人負擔
    票據債務，票期屆至後給付票款」做為代銷機車履行應付款債務之方式，被告自
    購車客戶收入之價款，應已歸屬被告所有，被告除依約簽發票據交告訴人收執，
    屆期給付票款外，並無將收取之金錢原物返還告訴人之義務，其持有該筆金錢，
    亦非為告訴人保管而持有，應甚灼然。
５、本件雖被告於本票屆期後，因經濟因素未能按期兌付，然被告既非持有或保管告
    訴人之物，依前述說明，其對於告訴人僅負有民事上債務不履行責任而已，被告
    所為，顯與刑法上侵占罪之構成要件有間。
三、此外，復查無其他具體事證足認被告有公訴人所指之業務侵占犯行，被告之犯罪
    不能證明，應為無罪之諭知。
據上論斷，應依刑事訴訟法第四百五十二條、第三百零一條第一項判決如主文。
中      華      民      國      九十二    年      五    月    二十二    日
                                      臺灣屏東地方法院刑事第四庭
                                          法  官
右正本證明與原本無異。
如不服本判決應於收受本判決送達後十日內向本院提出上訴書狀，其未敘述上訴理由
者，並得於提起上訴後十日內向本院補提理由書狀（均須按他造當事人之人數附繕本
 ）「切勿逕送上級法院」
                                          書記官   張儷薾
中      華      民      國      九十二    年      五    月    二十二    日


司法院資訊處製作；財團法人民間司法改革基金會備份。
